【裁判字號】    94,上易,2000
【裁判日期】    950125
【裁判案由】    竊盜
【裁判全文】
臺灣高等法院刑事判決                94年度上易字第2000號
上  訴  人
即  被  告  乙○○
上列上訴人因竊盜案件，不服台灣台北地方法院94年度易字第99
6號，中華民國94年10月19日第一審判決（ 起訴案號：台灣台北
地方法院檢察署94年度偵字第2750號），提起上訴，本院判決如
下：
    主  文
上訴駁回。
    事  實
一、乙○○前於民國93年間因偽造文書等案件，經台灣台北地方
    法院於 93年5月4日以93年度訴字第377號判決有期徒刑1年2
    月，緩刑5年確定（未構成累犯）。其仍不知悔改 ，明知車
    牌號碼1460－DR號自用小客車係友人甲○○委託其代為購買
    ，且因甲○○曾有退票紀錄，亦委由乙○○代為辦理以甲○
    ○之友人林文豪為借款人之車輛貸款事宜後，於93年7月7日
    向駿元車行所購得，非其所有。其竟意圖為自己不法之所有
    ，於同年9月28日21時許 ，在甲○○停放車輛之臺北市○○
    區○○路4段829號巷內，以自備之鑰匙2把 ，竊取上開車輛
    ，得手後供自己使用。嗣於同年10月8日16時許 ，為警在臺
    北市○○區○○街152巷8號前當場查獲掛著已註銷之OQ－05
    13號車牌的上開車輛，並扣得乙○○所有供其竊取上開車輛
    之鑰匙2把。
二、案經甲○○訴由臺北市政府警察局松山分局報告臺灣臺北地
    方法院檢察署檢察官偵查起訴。
    理  由
一、上訴人即被告乙○○於原審對1460－DR號自用小客車是以林
    文豪為借款人辦理車輛貸款而購得之車輛， 而於93年10月8
    日16時許為警在臺北市○○區○○街152巷8號前被查獲，且
    掛著已註銷之OQ－0513號之車牌，該車輛是其使用中，車牌
    亦是由其改掛等情固供承不諱，惟堅決否認有何竊盜犯行，
    辯稱：該車輛是伊出資購買，因伊信用不好，所以委由友人
    許書揚（原審誤載為許書陽）覓得林文豪為人頭當借款人辦
    理車輛貸款而向駿元車行購得，因為其中一面車牌被吊扣，
    所以才會改掛伊姊姊已經註銷的OQ－0513號車牌云云。
二、經查：
  (一)告訴人甲○○因使用上之需求而委託被告代為找尋適用之車
    輛，而車牌號碼1460－DR號自用小客車即係被告所尋得代告
    訴人於93年7月7日向駿元車行所購得，又因告訴人曾有退票
    紀錄，不能辦理車輛貸款，所以委由其友人林文豪擔任借款
    人，而由被告代為辦理該車輛貸款事宜，車輛失竊後由林文
    豪出具委託書，委託其報案，且購車後之貸款也都是由其中
    國信託商業銀行（下稱中國信託銀行）帳戶中轉帳繳交，車
    輛是在93年9月28日21時左右， 在其停放車輛之臺北市○○
    區○○路4段829號巷失竊等情，迭據證人即告訴人於偵查中
    指訴（詳偵字卷第4至6頁）及原審證述綦詳（詳原審卷第53
    至55頁）。再證人林文豪亦於偵查、原審證稱：其與告訴人
    為十幾年的朋友關係，告訴人是其乾姊姊，因為告訴人有退
    票紀錄，所以打電話拜託其代為擔任借款人購買1460－DR號
    自用小客車，並不認識被告，要傳真對保所需資料之傳真號
    碼也是告訴人所告知等語（詳偵字卷第69、70頁、原審卷第
    63至66頁），並有告訴人之中國信託銀行中崙分行00000000
    0000號帳戶存摺影本（見偵字卷第19至21頁）、車牌號碼14
    60－DR號自用小客車行車執照影本（見偵字卷第46頁）、委
    託書影本（見偵字卷第47頁）、告訴人領回車輛之贓物認領
    保管收據（見偵字卷第51頁）等可稽。又被告亦不否認車輛
    購得之後，貸款是由告訴人繳交，僅稱不知道告訴人為何要
    幫伊繳交貸款乙節（詳原審卷第74頁）。揭該車輛倘非告訴
    人所購買，而告訴人與被告間又無任何債權債務關係或其他
    約定，告訴人豈有願意每個月繳交一萬多元之車輛貸款？足
    證告訴人上開指訴暨證述，堪信為真。
  (二)再車牌號碼1460－DR號自用小客車為警查獲時所掛之車牌為
    已經遭註銷之OQ－0513號車牌乙節，為被告所不否認，並有
    車輛照片可憑（見偵字卷第48至49頁。被告雖於原審辯稱14
    60－DR號車輛其中一面車牌因違規被吊扣，其怕被當作廢棄
    車，所以才會改掛其姊所有遭註銷之車牌云云。然被告警詢
    中則辯稱：因躲避貸款公司拖吊才會懸掛該已經註銷之車牌
    云云。可見被告就懸掛上揭OQ－0513號車牌乙節，前後所供
    不一；且車牌因違規被吊扣，只要經過一定之吊扣期間後即
    可領回，而如係一般廢棄車輛之拖吊經過一定期間公告才會
    拖吊，此乃一般使用車輛之駕駛人應知悉者。準此足徵被告
    所辯為避免遭以廢棄車輛拖吊因而改掛上揭報銷之車牌云云
    ，顯與常情不符。是堪認被告改掛車牌之行為，顯係為掩飾
    自己竊取車輛之犯行。
  (三)至被告雖辯稱：是因為自己信用不佳，所以拜託友人許書揚
    代為尋覓人頭林文豪擔任借款人云云。然許書揚於偵查及原
    審堅詞否認此情（詳偵字卷第79頁、原審卷第66至69頁）；
    證人林文豪、許書揚均稱在購車之時，互相並不認識等詞；
    證人林文豪並稱：當時並不認識被告，除了將其名字借給告
    訴人之外，並沒有借給其他人等語（見原審卷第64、65、68
    頁）。按證人林文豪、許書揚與被告均不相識，且無任何代
    價，焉有無故願將名字借予被告擔任借款人，而擔負債務之
    理？足見被告此所辯，顯悖離常情。
  (四)被告再辯稱：若該車輛真係告訴人委託購買，何以在委託之
    初未要求車輛價格、廠牌、顏色、行號等，而沒有原廠鑰匙
    ，且在查獲車輛時還需以被告所持鑰匙拷貝後，始能將車輛
    駛離云云？告訴人亦不否認委託被告買車時，僅告知貸款必
    須在其能負擔的每個月1 萬元左右之價格及警察查獲時是拷
    貝鑰匙後將車輛開走等情，並稱：其對車輛並不內行，是信
    任被告會幫他找到適宜的車，所以沒有多加要求，而且在警
    察查獲時，是因為其未將車輛鑰匙帶在身上等語（詳原審卷
    第58至61頁）。按告訴人對車輛並不內行，且因信任被告，
    因而委託被告全權代為尋找適用之車，此與常情不相違背。
  (五)被告又辯稱：其希望等其觀察、勒戒出所後，再將其手中所
    持有之原廠鑰匙2把提出，證明車輛是其購買 ，並另聲請傳
    喚證人即其女友以證明告訴人所指失竊時間，伊有不在場證
    明云云。然本案查獲時間係93年10月8日，迄94年9月28日原
    審審理時近1年，期間歷經多次偵查庭，且被告直至94年8月
    26日始入所執行觀察、勒戒，有臺灣高等法院被告前案紀錄
    表可參（見本院卷第14頁），被告何以均不提出供檢察官調
    查？且案發迄原審審理時今近1年 ，被告所指證人是否能詳
    細記得上開時間之事，是否可能與被告串證，均有疑義。況
    被告當初交鑰匙予證人甲○○時，亦可僅交付拷貝鑰匙，是
    原廠鑰匙縱由被告持有中，亦不能用以證明被告即為實際使
    用者，且與待證事實無重要關係，且被告確有竊取上開車輛
    之事實，詳如前述。是原審未予傳訊被告之女友，並無不當
    。
  (六)另證人林銘城於原審雖證稱：聽聞被告說要買車，請他代為
    找車，後來介紹被告到駿元車行買了上開車輛，並沒有參與
    被告辦理車輛貸款、簽約等事，被告所提透過許書揚找林文
    豪擔任借款人一事，他也沒有親自在場見聞等語（詳原審卷
    第69至71頁）。按證人林銘城所知悉「被告自己要買車」、
    「被告透過許書揚找林文豪當借款人」等事均係被告自陳，
    其既未親自見聞被告所述上開商討過程，自難以其證詞為有
    利於被告之認定。
  (七)綜上所述，足見被告所辯，顯係飾卸之詞，不足採信。本件
    事證明確，被告犯行已堪認定，自應依法論科。
三、核被告所為，係犯刑法第320條第1項竊盜罪。原審經詳查，
    以被告罪證明確，適用上開法條，並審酌被告前曾因犯罪經
    判決確定，有臺灣高等法院被告前案紀錄表可佐，雖未構成
    累犯，然其素行非佳，犯罪後未坦承犯行，與告訴人達成和
    解，與竊得車輛之價值等一切情狀，量處有期徒刑5月 ，並
    諭知易科罰金折算標準 ；且諭知扣案車輛鑰匙2把為被告所
    有供其犯罪所用之物，業據其供承在卷，併依刑法第38條第
    1項第2款規定併予宣告沒收。核原審認事用法並無不合，量
    刑亦屬允當。被告上訴雖表不服原審判決，但未具體敘明不
    服之理由。是被告之上訴無理由，應予駁回。
四、被告經合法傳喚，無正當理由不到庭，爰不待其陳述，逕行
    判決。
據上論斷，應依刑事訴訟法第368條、第371條，判決如主文。
本案經檢察官呂文忠到庭執行職務。
中    華    民    國    95    年    1     月    25    日
                  刑事第二十二庭審判長法  官  林堭儀
                                      法  官  蔡明宏
                                      法  官  陳憲裕
以上正本證明與原本無異。
不得上訴。
                                      書記官  劉育妃
中    華    民    國    95    年    1     月    26    日
附錄：本案論罪科刑法條全文
刑法第320條第1項：
意圖為自己或第 3 人不法之所有，而竊取他人之動產者，為竊盜
罪，處五年以下有期徒刑、拘役或五百元以下罰金。
意圖為自己或第 3 人不法之利益，而竊佔他人之不動產者，依前
項之規定處斷。
前二項之未遂犯罰之。


司法院資訊處製作；財團法人民間司法改革基金會備份。
